【裁判字號】    94,訴,1743
【裁判日期】    950124
【裁判案由】    詐欺等
【裁判全文】
臺灣板橋地方法院刑事判決              94年度訴字第1743號
公  訴  人  臺灣板橋地方法院檢察署檢察官
被      告  甲○○
                    （另案於臺灣臺北監獄臺北分監執行中）
上列被告因詐欺等案件，經檢察官提起公訴（94年度偵緝字第14
55號），暨移送併案審理（94年偵字第13826號），本院判決如
下：
    主  文
甲○○幫助掩飾因自己重大犯罪所得財物，累犯，處有期徒刑伍
月，如易科罰金，以佰元折算壹日。犯罪所得新臺幣肆仟元沒
收，如全部或一部不能沒收時，以其財產抵償之。
    事  實
一、甲○○曾於民國九十年間因違反毒品危害防制條例案件，經
    本院以九十一年度易字第一三三九號判決判處有期徒刑六月
    確定，於九十一年十二月十六日執行完畢，猶未思悔改，因
    貪圖小利，雖預見提供帳戶予他人，可能係供掩飾因自己重
    大犯罪所得財物之用，猶基於幫助洗錢之未必故意，並得知
    乙○○亦需款孔急，於九十三年七月九日後某日，帶同乙○
    ○至桃園縣桃園市○○路附近，居間介紹乙○○（其所犯幫
    助洗錢罪，業經本院以九十四年度訴字第四二七號判決判處
    有期徒刑六月確定）將其所有之中華郵政股份有限公司林口
    中湖頭郵局之存簿儲金帳戶（帳號：000000-00000 0號）之
    存摺及提款卡等物，及其本人甫於九十三年七月九日在台北
    國際商業銀行林口分行所開立之存款帳戶（帳號：000- 00-
    00000-0-00）之存摺及提款卡等物，分別以新台幣（下同）
    四千元之代價各自出售予真實姓名年籍不詳之中年婦女。嗣
    該名中年婦女及其他不詳人士所組成之詐欺集團，共同基於
    常業詐欺之犯意聯絡，由詐騙集團共犯成員之一，以電話向
    不特定人之張聖賢佯稱其信用卡遭盜刷，張聖賢不疑有他，
    即依該成員所留下所謂之聯合信用卡中心之電話聯繫，並依
    該中心成員之指示，於同年七月十九日持其所有之金融卡，
    以自動付款設備轉帳十萬元至該共犯成員指示之甲○○上開
    帳戶內（扣除手續費十七元，實際轉入金額為九萬九千九百
    八十三元），嗣因查覺有異始報警處理；又詐騙集團共犯成
    員之一，以電話向不特定人之呂良谷佯稱其子積欠地下錢莊
    十萬元急欲催討，呂良谷不疑有他，於同年七月二十二日依
    上開集團成員於電話中之指示，至郵局將五萬元直接匯入該
    員所指定之乙○○上開郵局帳戶內，嗣因查覺有異始報警處
    理，甲○○即以此方式幫助上開詐騙集團掩飾自己重大犯罪
    所得，以達逃避或防礙該重大犯罪之追查或處罰之目的，致
    警方僅循線查獲甲○○、乙○○，而難追查上開詐騙集團之
    真正成員。
二、案經臺北縣政府警察局新莊分局移請臺灣板橋地方法院檢察
    署檢察官偵查起訴。
    理  由
一、訊據被告甲○○坦承於九十三年七月間有搭載乙○○至桃園
    春日路，事後乙○○有告知賣存摺等事實，惟矢口否認有何
    幫助洗錢犯行，辯稱當初乙○○叫伊載他去桃園，說是跟朋
    友拿錢，伊載他去，伊沒有下車，伊不知道他們做什麼，而
    其所有之上開帳戶存摺因搬家不見了，過了一個月才打電話
    去銀行，才知道帳戶被凍結云云。經查：
    (一)前揭犯罪事實，業據被告於偵訊中供承不諱，其供稱「（
      問：有無賣帳戶？）…詳細時間我忘了，那名婦人叫什麼
      我忘了，…他說是為了要向他人討債用的，他說我借他一
      個月後他就會還我，但是他都沒有還我，我是在桃園春日
      路的一個大賣場前交存摺及提款卡給他的，他說會付兩萬
      元代價給我…」、「（問：是否有帶乙○○去賣帳戶？）
      他是有叫我帶他去賣過一次，是陳自己來找我的，我告訴
      他可以賣帳戶之事，他說他也要賣帳戶，我是帶他去賣給
      一個四、五歲的中年婦人，也是在桃園春日路交給那名婦
      人，但詳細時間我不記得了，我只帶陳去賣過一次帳戶，
      陳當場就有拿到四千五百元的代價，是我先把存摺賣給該
      婦人後，陳才賣的」等語（參見94年度偵緝字第14 55 號
      偵查卷第17、18頁），並據證人乙○○於偵查中供述明確
      ，及於本院審理時結證屬實，其於偵查中供稱「我去辦掛
      失時郵局就把新本子給我。第一次掛失是去年十一月底許
      ，只拿新本子，今年過年後我又去辦補金融卡，新本子及
      金融卡都交給甲○○…，他找我去賣，丁帶我去桃園南坎
      交流道附特力屋賣場，買者為一中年婦人，我不認識，他
      交錢給丁，丁再交給我，丁把我的本子及提款卡給那女子
      」等語（參見93年度偵字16625 號偵查卷第4 頁及其反面
      ）；於本院審理時結證稱「（檢察官問：是否認識被告？
      ）認識」、「（檢察官問：為何被判刑？）幫助洗錢被判
      六個月」、「（檢察官問：是否有在林口中湖頭郵局開戶
      ？）是的」、「（檢察官問：當初開戶做何用？）帳戶要
      拿去賣的。是被告找我去賣帳戶，是被告帶我去賣帳戶的
      」、「（檢察官問：你跟被告去賣，你賣給何人？）我不
      認識那個人，是被告跟那個人聯絡」、「（檢察官問：賣
      帳戶的情形如何？）對方是一個女生，大約四十幾歲，她
      說他在收存摺，一本四千元」、「（檢察官問：何人交給
      對方那個女生？）各人拿個人的」、「（檢察官問：當天
      你交一本存摺，被告交幾本存摺？）我不知道」、「（檢
      察官問：當初為何要賣存摺？）當時有施用毒品，沒有錢
      ，是被告告訴我可以賣存摺，一本四千元」、「（檢察官
      問：你賣給對方女生後，拿到四千元，有無給被告？）沒
      有，四千元都是我拿走」、「（檢察官問：你賣存摺時，
      對方說要借一個月，不要去擋時，被告是否在場？）被告
      在場，被告應該知道，是被告帶我去賣存摺，我不知道被
      告賣幾本存摺」、「（
      審判長問：郵局帳戶何時去開戶？）九十一或九十二年，
      正確時間忘記了」、「（審判長問：是否如同郵局回函上
      所載的時間去開戶？《提示93偵16625 號卷第6 頁，即九
      十二年十月二日》）是的，當初開戶是用自己用的，本來
      是之前上班要用的，但是後來沒有上班，所以從來沒有使
      用過」、「（審判長問：是否開戶當天就將存摺賣掉？）
      是的」、「（審判長問：第一次賣存摺與被告沒有關係？
      ）沒有關係」、「（審判長問：為何再賣第二次？）被告
      找我去的」、「（審判長問：存摺、金融卡部分，你聲請
      報遺失，為何你去聲請補發存摺、金融卡？）被告找我去
      賣存摺，我再去聲請補發存摺、金融卡」、「（審判長問
      ：被告何時找你去賣存摺？）不記得」、「（審判長問：
      販賣存摺所得，是否是各人拿個人？）是各人拿個人得，
      沒有給被告」、「（審判長問：存摺明細資料92年10月24
      日是第一次賣的交易，與被告沒有關係？）是的」、「（
      審判長問：你第二次賣存摺，是跟被告去賣的，地點在那
      裡？）是被告載我去桃園賣的，但是正確地點我不記得」
      、「（審判長問：賣給何人？）一個約四十幾歲的女人」
      等語（參見本院九十五年一月十日審判筆錄），而證人乙
      ○○因被告之居間出售其所有之上開存摺予前開婦人之幫
      助洗錢犯行，業經本院以九十四年度訴字第四二七號判決
      判處有期徒刑六月確定，有該刑事判決及臺灣高等法院被
      告全國前案紀錄表在卷可查，證人乙○○上開證述情節，
      應屬真實，且被告亦自承與乙○○係朋友，並無交惡（詳
      本院九十五年一月十日審判筆錄），是乙○○自無設詞誣
      陷被告之理，則證人乙○○之上開證述，即與事實相符，
      自堪採信，亦徵被告於偵查中之自白與事實相符，為可採
      信。
    (二)被害人呂良谷、張聖賢因受前揭訛詐，而按照犯罪集團成
      員指示，將其存於銀行帳戶內之款項分別匯入犯罪集團成
      員指定之帳號戶頭即被告及乙○○所有上開金融機構帳戶
      內，並於款項入帳後，隨即遭人以自動櫃員機提領之事實
      ，業據被害人呂良谷於偵查中及張聖賢於警、偵訊中指訴
      明確，並有中華郵政股份有限公司三重郵局九十三年十一
      月十五日營字第0935004082號函、郵政國內匯款單、臺北
      國際商業銀行林口分行九十三年十一月十七日北商銀林口
      （093）字 第00258 號函暨函附之交易往來明細、詐騙帳
      戶通報警示、詐騙電話斷話簡便格式表、臺北國際商業銀
      行林口分行九十四年十月二十六日北商銀林口（094）字
      第00057 號函等件在卷可佐，是被告所出售及居間出售之
      前開帳戶確實已遭詐騙集團用以掩飾詐騙所得之財物。
    (三)復按在銀行等金融機構開設存款帳戶，原係針對個人社會
      信用而予以資金流通，具有強烈之屬人性，而金融帳戶為
      個人理財之工具，於郵局或銀行等金融機構申請開設存款
      帳戶並無任何特殊之資格限制，一般民眾皆可利用存入最
      低開戶金額之方式，任意在銀行或郵局等金融機構申請開
      設存款帳戶，且一人並可於不同之金融機構申請多數之存
      款帳戶使用，尚無任何困難，此乃眾所周知之事實，被告
      為年滿三十四歲之成年人，自屬有一般社會經驗之人，對
      此應有所認知。而有犯罪意圖者，非有正當理由，竟使用
      他人提供之帳戶，客觀上自可預見其目的係供為某筆資金
      之存入，後再行領出之用，且該筆資金之存入及提領過程
      係有意隱瞞其流程及行為人身分曝光之用意，一般人本於
      一般認知能力應均易於瞭解。是依一般人之社會生活經驗
      ，若見他人不以自己名義申請帳戶，反而向人收集存款帳
      戶為不明用途使用或流通，衡情對於該等帳戶可能供洗錢
      等不法目的之使用，當有合理之預期，況且利用不相識之
      人之帳戶從事常業詐欺或其他犯罪所得財物洗錢之用，早
      為傳播媒體廣為報導，被告為有社會經驗之成年人，其應
      可預見交付其名義之帳戶存摺及金融卡等物件予不相識之
      人流通，有幫助從事常業詐欺或其他犯罪之人利用該等帳
      戶掩飾該犯罪集團成員因自己犯罪所得財物或財產上利益
      之可能，但其仍將自己名義之帳戶物件交付及居間交付他
      人之帳戶物件，以致自己完全無法了解、控制其帳戶物件
      之使用方法及流向，則被告應本具有縱有人利用該等金融
      帳戶供掩飾實施常業詐欺等重大犯罪所得財物或財產上利
      益之用，亦不違背其本意之幫助意思甚明。
    (四)再徵諸該犯罪集團係先向不特定人收購金融帳戶使用，再
      針對不特定之人以上開方式為詐欺犯行，於被害人受騙匯
      款或轉帳於其所指定之收購帳戶後，旋即持金融卡提領，
      且詐得款項非微，衡其犯罪手法，應係以對不特定之廣大
      民眾反覆為同種類詐欺行為為目的之職業性犯罪，應係觸
      犯刑法第三百四十條之常業詐欺罪無疑，是被告所幫助掩
      飾該犯罪集團之犯罪所得，確屬洗錢防制法第三條第一項
      第五款所稱之重大犯罪無訛。
    (五)綜上，被告空言否認犯行，尚難憑信。本件事證明確，被
      告犯行堪予認定。
二、按幫助犯之成立，主觀上行為人須有幫助故意，客觀上須有
    幫助行為，意即需對於犯罪與正犯有共同之認識，而以幫助
    之意思，對於正犯資以助力，而未參與實施犯罪之行為者而
    言，最高法院七十五年度臺上字第一五０九號、八十八年度
    臺上字第一二七０號判決意旨可資參照。被告將其所有之銀
    行帳戶存摺、金融卡及提款密碼暨居間乙○○出售銀行帳戶
    存揩、金融卡及提款密碼予不詳之中年婦人所屬常業詐欺犯
    罪集團用以誘騙被害人匯入金錢，顯係基於幫助該犯罪集團
    掩飾犯常業詐欺所得財物之犯意，且所為提供帳戶之行為非
    屬前開洗錢犯行之構成要件行為，足見被告係以幫助他人犯
    罪之意思，而參與犯罪構成要件以外之行為。是核其所為，
    係犯刑法第三十條第一項前段、洗錢防制法第九條第一項之
    幫助掩飾因自己重大犯罪所得財物罪。又被告係幫助他人犯
    罪，為幫助犯，爰依刑法第三十條第二項規定減輕其刑。至
    被告前開販賣自己上開帳戶存摺等犯行，雖未據起訴，惟與
    起訴之犯罪事實，為同一事實，自為起訴效力所及，本院自
    得併予審理，併此敘明。又查被告有如事實欄所載之刑之執
    行紀錄，有臺灣高等法院被告全國前案紀錄表在卷可稽，其
    受有期徒刑執行完畢，五年以內再犯本件有期徒刑以上之罪
    ，為累犯，應依刑法第四十七條、第七十一條規定先加後減
    其刑。爰審酌提供及居間提示金融機構帳戶予常業詐欺集團
    ，增加被害人尋求救濟之困難，使重大犯罪不易查察，兼衡
    其被告犯罪之動機、目的、手段、所生危害及犯罪後否認犯
    行之態度等一切情狀，量處如主文所示之刑，並諭知易科罰
    金之折算標準。至被告出售其所有上開帳戶所得款項四千元
    （未扣案），不問屬於犯人與否，應依洗錢防制法十二條第
    一項規定宣告沒收之，如全部或一部不能沒收時，以其財產
    抵償之。
三、至公訴意旨雖認被告另涉犯刑法第三十條第一項、第三百四
    十條幫助常業詐欺罪嫌等語。惟查，被告提供並居間乙○○
    出售帳戶予上開不詳成年婦女使用，其交付之帳戶客觀上僅
    係供作存提款及匯款之用，經本院細究全卷，被告所有之上
    開帳戶存摺及金融卡（含密碼）雖經犯罪集團用以掩飾、隱
    匿常業詐欺所得款項，但並無證據可證明被告確實知悉該犯
    罪集團實際所為常業詐欺之犯罪內容，此外復查無其他積極
    、具體確切之證據足認被告有檢察官所指之幫助常業詐欺犯
    行，尚難逕以該罪相繩，是因不能證明被告此部分犯罪，原
    應為無罪之諭知，惟公訴意旨認此部分與前揭有罪之幫助洗
    錢犯行，有想像競合犯之裁判上一罪關係，爰不另為無罪之
    諭知，附此敘明。
據上論斷，應依刑事訴訟法第二百九十九條第一項前段，洗錢防
制法第九條第一項、第十二條第一項，刑法第十一條前段、第三
十條第一項、第二項、第四十七條、第四十一條第一項前段，罰
金罰鍰提高標準條例第二條，判決如主文。
本案經檢察官涂永欽到庭執行職務。
中    華    民    國    95    年    1     月    24    日
                  刑事第十八庭  審判長法  官  李幼妃
                                      法  官  鄭燕璘
                                      法  官  張紹省
以上正本證明與原本無異
如不服本判決應於送達後10日內向本院提出上訴狀
                                      書記官  強梅芳
中    華    民    國    95    年    1     月    27    日
附錄本案論罪科刑法條全文
洗錢防制法第2條
本法所稱洗錢，係指下列行為：
一  掩飾或隱匿因自己重大犯罪所得財物或財產上利益者。
二  掩飾、收受、搬運、寄藏、故買或牙保他人因重大犯罪所得
財物或財產上利益者。
洗錢防制法第9條
犯第 2 條第 1 款之罪者，處 5 年以下有期徒刑，得併科新臺幣
三百萬元以下罰金。
犯第 2 條第 2 款之罪者，處 7 年以下有期徒刑，得併科新臺幣
五百萬元以下罰金。
以犯前二項之罪為常業者，處 3 年以上 10 年以下有期徒刑，得
併科新臺幣 1 百萬元以上 1 千萬元以下罰金。
法人之代表人、法人或自然人之代理人、受雇人或其他從業人員
，因執行業務犯前三項之罪者，除處罰行為人外，對該法人或自
然人並科以各該項所定之罰金。但法人之代表人或自然人對於犯
罪之發生，已盡力監督或為防止行為者，不在此限。
犯前四項之罪，於犯罪後六個月內自首者，免除其刑；逾六個月
者，減輕或免除其刑；在偵查或審判中自白者，減輕其刑。


司法院資訊處製作；財團法人民間司法改革基金會備份。
